臺灣高等法院刑事判決　　　　　　　　　　　　九十一年度交上更(一)字第三六號
　　上　訴　人
　　即　被　告　甲○○
右上訴人因過失致死案件，不服臺灣桃園地方法院八十八年度交訴字第四二號，中華
民國八十八年九月二十三日第一審判決（起訴案號：臺灣桃園地方法院檢察署八十七
年度偵字第一五００九號），提起上訴，本院判決後，經最高法院發回，本院判決如
左：
    主      文
原判決撤銷。
甲○○從事業務之人，因業務上之過失致人於死，處有期徒刑拾月。
    事      實
一、甲○○因搶奪及妨害風化等案，經台灣桃園地方法院於民國七十九年十月十二日
    ，判處有期徒刑四年確定，嗣經同法院於八十年一月十五日裁定減為有期徒刑二
    年確定，於八十一年六月三十日執行完畢（不構成累犯），為自營貨車司機，係
    從事駕駛業務之人，於八十七年七月十日下午二時二十五分許，駕駛車號ＭＷ－
    二九二號曳引車聯結ＭＸ－五三號拖車，沿桃園縣大園鄉海口村台十五線往大園
    鄉○○○○○道行駛，行經速限為時速六十公里之該路與大園鄉○○街路口，理
    應依速限及紅綠燈號誌行駛，並警戒車前情況，隨時採取必要安全措施，且依當
    時之天候、路況，並無不能注意之情事，竟疏未注意，於黃燈亮時，違規搶黃燈
    ，貿然以時速六十公里以上之高速前行，見前方由呂金龍騎乘機車搭載徐許梅香
    自右往左側橫越道路，亦未採取適當閃避措施，煞車不及撞及該機車，致徐許梅
    香受有顱內出血，當場死亡，呂金龍亦受有顱內出血，經送醫延至同日晚上十一
    時二十五分許，不治死亡。甲○○於肇事後停留於現場並於警察至現場處理時自
    首犯罪並接受裁判。
二、案經甲○○自首，由桃園縣警察局大園分局移送臺灣桃園地方法院檢察署檢察官
    偵查起訴。
    理      由
一、訊據上訴人即被告甲○○固坦承於右揭時、地駕車肇事致被害人呂金龍、徐許梅
    香死亡等情不諱，惟否認有過失致死犯行，辯稱：伊當時行車在內側車道，時速
    為五十公里至六十公里之間，前方號誌為綠燈，約二十至三十公尺前見死者騎乘
    之機車，立即煞車，仍煞車不及撞擊該機車云云。
二、經查：
    (一)本件車禍地點之前開路口設有紅綠燈號誌，道路交通事故調查表號誌欄記載明
      確，並經證人即員警乙○○於本院證述屬實（本院卷第三十一頁）。至於本路
      段之行車速限究竟若干？經查：本件道路交通事故調查報告表中關於車禍地點
      行車速限之記載，以及警員乙○○在原審之證詞，均謂本件車禍地點行車速限
      為時速二十公里，被告在原審及本院前審迭次辯稱：本件車禍路段行車速限為
      時速五十公里，並非二十公里等語。並於本院前審提出肇事路段行車速限為五
      十公里之速限標誌照片三張為證（見原審卷第四十頁正反面、本院前審卷第二
      十三頁、第二十五頁至第二十九頁、第三十四頁、第五十二頁、第五十三頁）
      。嗣經本院向桃園縣警察局大園分局函查結果，該分局函覆謂該路口之行車速
      限為六十公里，有該分局九十一年九月十日園警分刑字第０九一００二一九一
      四號函在卷可稽（本院卷第二十七頁），是該肇事現場之速限應為時速六十公
      里，合先敘明。
    (二)被告於警訊時供稱：本件車禍發生當時，伊行駛至上述交岔路口時是「黃燈」
      等語；於偵查中改稱：車禍發生前其前方燈號為「綠燈」，碰撞時是「黃燈」
      云云。嗣於原審又改稱：當時是「綠燈」，車禍發生後才轉為「紅燈」云云。
      其後於本院前審及本院審理時又稱：當時前方號誌是「綠燈」，係對方（即被
      害人）闖紅燈才發生本件車禍云云（見相字第０五０號相驗卷第五頁、第十九
      頁、原審卷第十八頁反面、第四十頁反面、本院前審卷第二十三頁、第五十一
      頁、第五十三頁、本院卷第十九頁）；其所述前後並不一致，依按重初供之原
      則，其於警訊所供較接近案發之時間，應可採信，被告搶黃燈通過交岔路口之
      情形，亦可認定。
    (三)本件肇事地點行車速限為六十公里，有如前述，而被告車輛輪胎卡死者機車直
      線拖行長達十六點二公尺後，仍停車在原行駛之內側車道乙節，有現場照片及
      交通事故調查表附卷可稽，又依上開現場照片及交通事故調查表顯示本案車禍
      之撞擊點係在內側車道，而被害人呂金龍騎乘機車搭載徐許梅香自右往左側橫
      越道路，已經穿越外側車道而達內側車道，且被告自承係因煞車不及而撞擊該
      機車，而非係被告駕駛曳引車之側面遭機車撞擊，足見被害人呂金龍騎乘機車
      搭載徐許梅香自右往左側橫越道路，尚非屬突然從外側衝入內側車道之情形。
    (四)原審於八十八年十一月十九日至肇事地點現場履勘測量被告所供承看見死者騎
      乘機車之地點距離約有三十五公尺之遠，且該處地點係一斜坡之上坡路段，而
      當時亦無其他同向行駛之車輛等情，此有勘驗筆錄在卷可按（原審卷第六十七
      頁、第六十八頁），顯見被告理應有足夠之反應時間採取迴避措施，詎被告見
      被害人呂金龍騎乘之機車在前方橫越道路後，仍沿內側車道前行，而未採取向
      右偏閃之必要安全措施。
    (五)又查被告於二十至三十公尺前即開始煞車，卻煞車不及，且車輛輪胎卡住死者
      機車後拖行長達十六點二公尺方能確實停車，參酌交通部頒定之汽車煞車距離
      、行車速度及道路摩擦係數對照表，被告當時行車速度應在時速六十公里以上
      ，其有超速行駛之事實亦明。
    (六)被害人呂金龍、徐許梅香因本件車禍受有顱內出血致死，亦經檢察官督同法醫
      師相驗屬實，製有勘驗筆錄、驗斷書、相驗屍體證明書在卷為憑
    (七)按汽車駕駛應遵守號誌之指示及行車速限，並注意車前狀況，隨時採取必要安
      全措施之事項，為道路交通安全規則第九十條、第九十三條第一項、第九十四
      條第三項條所明定，被告於右揭時地駕車，本應注意上開規定，且依當時之天
      候、路況，又無其他不能注意之情事，竟搶黃燈、超越速限行駛，及未採取閃
      避之必要安全措施，致肇生本件車禍，使呂金龍、徐許梅香受傷死亡，被告顯
      有過失。又被告之過失行為與被害人之死亡間，亦具有相當因果關係，至為顯
      然。
    綜上所述，本件事證明確，被告所辯為卸責之詞，不足採信，其犯行應堪認定。
三、被告為自營貨車司機，係從事駕駛業務之人，於執行業務時，其因駕車不慎致被
    害人死亡，核其所為，係犯刑法第二百七十六條第二項之業務過失致人於死罪。
    被告以一行為同時致被害人二人死亡，為想像競合犯，依刑法第五十五條之規定
    ，應從一重論以業務上過失致人於死罪。被告供承於肇事後警員前往現場處理時
    ，當場承認為肇事人並接受偵訊裁判，且經承辦本案之警員即證人乙○○到庭結
    證屬實（本院卷第三十一頁），足堪認定被告所供屬實，是被告上開行為係對於
    未發覺之罪自首而受裁判，應依法減輕其刑。
四、原審以被告罪證明確予以論罪科刑，固非無見，惟查：本件肇事地點之速限為時
    速六十公里，有如前述，原審誤認為時速二十公里，自有未合。又被告搶黃燈未
    依號誌指示行駛部分，原審漏未論及，亦有未合。被告上訴否認犯行，固無理由
，惟原判決既有可議之處，自應由本院將原判決撤銷改判。爰審酌被告前因搶奪
    及妨害風化等案，經台灣桃園地方法院於民國七十九年十月十二日，判處有期徒
    刑四年確定，嗣經同法院於八十年一月十五日裁定減為有期徒刑二年確定，於八
    十一年六月三十日執行完畢，此有本院被告全國前案紀錄表附卷可稽，雖不構成
    累犯，但其對於駕駛車體龐大之曳引車，稍有疏失，即易鑄釀慘禍之事實，當知
    之甚稔，竟猶不知謹慎從事司機業務，疏未注意，致造成本案二名被害人因而傷
    亡，過失程度甚重，且危害交通秩序甚鉅，惟念及其肇事後已與被害人家屬達成
    民事和解並賠償損害，已據被害人家屬陳明（原審卷第三十頁），及被告犯後態
    度等其他一切情狀，量處有期徒刑十月。
據上論斷，應依刑事訴訟法第三百六十九條第一項前段、第三百六十四條、第二百九
十九條第一項前段，刑法第二百七十六條第二項、第五十五條、第六十二條前段，罰
金罰鍰提高標準條例第一條前段，判決如主文。
本案經檢察官彭坤業到庭執行職務。
中      華      民      國    九十一    年     十一     月      一      日
                             臺灣高等法院刑事第二十四庭
                  審判長法  官  陳  貽  男
                                       法  官  王  炳  梁
                                       法  官  李  世  貴
右正本證明與原本無異。
如不服本判決應於收受送達後十日內向本院提出上訴書狀，其未敘述上訴之理由者並
得於提起上訴後十日內向本院補提理由書（均須按他造當事人之人數附繕本）。
                                       書記官  魏  汝  萍
中      華      民      國    九十一    年     十一     月      一      日
刑法第二百七十六條
  因過失致人於死者，處二年以下有期徒刑、拘役或二千元以下罰金。
  從事業務之人，因業務上之過失犯前項之罪者，處五年以下有期徒刑或拘役，得併
  科三千元以下罰金。
